【裁判字號】    88,上訴,4351
【裁判日期】    890307
【裁判案由】    毒品危害防制條例
【裁判全文】
臺灣高等法院刑事判決                          八十八年度上訴字第四三五一號
    上  訴  人
    即  被  告  甲○○
    選任辯護人  李世才
右上訴人因違反麻醉藥品管理條例案件，不服臺灣新竹地方法院八十七年度訴字第二
七０號，中華民國八十八年九月二十三日第一審判決（起訴案號：臺灣新竹地方法院
檢察署八十七年度偵字第六六九號、一○四八、二八○三號）提起上訴，本院判決如
左：
    主  文
上訴駁回。
    事  實
一、甲○○曾犯肅清煙毒條例等罪，其中於民國八十四年間因違反麻醉藥品管理條例
    案件，經新竹地方法院判處有期徒刑三月，於八十四年十月三十日易科罰金執行
    完畢，猶不知悔改，竟基於意圖營利之概括犯意，連續先於八十六年間十月至十
    一月間之某日，在新竹縣竹東鎮郵局對面遊樂場內，以新台幣（下同）二千元之
    代價，販賣一小袋之安非他命予丁○○。又於八十七年一月三十一日，在丙○○
    新竹縣竹東鎮○○街一四二號住家附近，以五千元之代價販賣零點一七公克予丙○○。嗣於八十八年二月十二日（原審誤載為十一日）下午二時三十分，警員乙○○搭載戊○○至丙○○之住處，藉由戊○○喬裝施用毒品者，向丙○○表示欲
    購買安非他命，因丙○○並無安非他命可出賣，丙○○（牙保部分另移送偵辦）
    遂以電話聯絡甲○○，約定在新竹縣竹東火車站交易，以四萬元代價出售安非他
    命壹包（經秤重為淨重三點六六公克）予戊○○。乙○○再搭載丙○○及戊○○
    至新竹縣竹東火車站等待甲○○。迨甲○○駕車到達時，警員乙○○及戊○○進
    入甲○○車內，正當甲○○拿出安非他命一包欲進行交易時，警員乙○○即出示
    身份，將甲○○逮捕，因該次之買賣係經由戊○○所為之誘捕，其買賣於實際上
    並無法合致而為未遂，並扣得安非他命一包。
二、案經新竹縣警察局竹東分局、橫山分局及苗栗縣頭份分局報請台灣新竹地方法院
    檢察署檢察官偵辦。
    理  由
一、訊據上訴人即被告甲○○矢口否認有何販賣安非他命之犯行，先後於原審及本院
    辯稱：伊不認識丁○○，從未販賣安非他命予丁○○及丙○○，八十七年二月十
    二日係伊與丙○○一同要向戊○○購買安非他命，扣案安非他命非伊所有，伊是
    被人誣陷云云。經查，被告甲○○於八十六年間十月至十一月間之某日，在新竹
    縣竹東鎮郵局對面遊樂場內，以二千元之代價，販賣一小袋之安非他命予丁○○
    之事實，業經丁○○於警訊及偵查中證述屬實，警員並提出被告口卡供丁○○指
    認無誤。而甲○○於八十七年一月三十一日，在丙○○新竹縣竹東鎮○○街一四
    二號住家附近，以五千元之代價販賣零點一七公克予丙○○，及因警員乙○○之
    誘捕，於八十八年二月十二日下午在新竹縣竹東火車站交易，以四萬元代價出售
    安非他命一包（經秤重為淨重三點六六公克）予戊○○之事實，業據證人丙○○
    於警偵訊中證述屬實，且經證人警員乙○○於原審及本院調查時詳證誘捕情節無
    訛，核與證人戊○○於原審結證之誘捕情節相符。而證人警員乙○○、丙○○證
    稱該次交易價格為四萬元，而甲○○雖否認出售安非他命，但嗣後辯稱係與丙○○共同向戊○○購買時，亦稱以四萬元購買四點一公克，故戊○○證稱交易價格
    為三萬元，應為記憶有誤，然並不影響其證述誘捕之重要情節，其證詞仍為可採
    。雖證人丙○○與丁○○於原審調查時，均翻異前詞，改稱並未向甲○○購買安
    非他命，其等於警訊中之指證係因警員命其罰站或半蹲云云，且丙○○更附和甲○○之供詞，改稱八十七年二月十二日係其與甲○○一同向戊○○購買安非他命
    云云。惟查，證人丙○○及丁○○二人均有施用安非他命之犯行（另案移送勒戒
    ），其明知安非他命為違禁品，豈有不知誣指他人販賣安非他命之嚴重性且證人
    丙○○與被告是朋友關係，證人丙○○會因警員命其半蹲而誣陷被告，殊難想像
    。縱二人於警訊遭體罰而誣指被告有販賣安非他命之犯行，至檢察官複訊時亦應
    即時更正，然二人均未更正其證詞，於偵訊中續指稱甲○○販賣安非他命，證人
    丙○○雖於原審翻供但於本院調查時又證稱：伊是向「阿丁」買．．事發當天伊
    要向「阿丁」買他沒有，有介紹伊向被告買，但伊沒有去。（見本院八十八年十
    二月二十二日訊問筆錄）復以證人丙○○於原審證稱：八十七年一月三十一日之
    交易係在同年月二十八日即以電話聯絡甲○○約定交易，經原審調閱丙○○之通
    聯記錄，八十七年一月二十八日確實有多通與證人甲○○聯繫之記錄，並且於二
    十九日及三十日二人即未有通話記錄，至交易當日（即三十一日）復有通話紀錄
    ，與丙○○所供之情節相符，有該通聯紀錄一份在卷可稽。而證人丁○○於警訊
    時僅供稱向甲○○購買乙小包安非他命，價格二千元，而於偵查中反更進一步指
    出，購買之時間為八十六年十月至十一月間，地點在新竹縣竹東郵局對面。被告
    亦自承與證人丙○○及丁○○並無任何恩怨，與丁○○更不相識，故二人並無構
    陷被告之動機，而經戊○○配合警員乙○○，以購買安非他命為由誘捕被告，被
    告亦如期攜帶安非他命出現，均益徵證人丙○○與丁○○所證稱甲○○販賣安非
    他命之證詞應為可採。且甲○○對於為何於八十七年二月十二日至新竹縣竹東火
    車站之供詞先後不一，先供稱：係在案發當天丙○○以電話聯絡稱有朋友有事要
    談約在竹東火車站見面云云（見原審八十七年八月十九日訊問筆錄），後改稱：
    與丙○○約好一同向戊○○購買．．，丙○○打電話給我說戊○○到了．．在前
    一天晚上就約好拿東西（見原審八十七年九月十七日及八十八年四月一日訊問筆
    錄），於原審審理時又改稱：與丙○○約在火車站後一同搭乘伊所駕駛之自用小
    客車去購買安非他命。（見原審八十八年九月十三日審判筆錄），嗣於本院調查
    時復稱：黃沒有車要我去載他。（見本院八十九年二月十七日訊問筆錄）至被告
    是否有綽號為「鬍子」或「福喜」，先是於偵查及原審調查時供稱：伊沒有綽號
    ，朋友都是直呼其名。又於原審審理時改稱：福喜的客家語「鬍鬚」的發音，有
    人如此稱呼我。復又於本院調查時供稱：伊的綽號是「小宋」或「長腳」。（見
    本院八十九年二月十七日訊問筆錄）是上開辯詞有相互矛盾之處，無法並存，顯
    見其供詞並非事實，顯難採信。被告於警訊中坦承其購入安非他命之價格為零點
    一公克一千元，而其以五千元及四萬元之代價分別出售零點一七公克及三點六六
    公克（含包裝中為四點一公克）安非他命，其有營利之意圖亦堪認定。且八十七
    年二月十二日自被告處所扣得之物係被告被警發現後丟掉於車門邊，業經警員乙○○於原審證述甚詳，經送法務部調查局檢驗，確實為安非他命，有法務部調查
    局出具之00000000號檢驗通知書乙紙在卷可憑。本件事證明確，被告犯
    行堪以認定。
二、核被告甲○○所為，係犯麻醉藥品管理條例第十三條之一第二項第一款之非法販
    賣化學合成麻醉藥品安非他命罪及同條第三項、第二項第一款之販賣化學合成麻
    醉藥品安非他命未遂罪。按行為後法律有變更者，適用裁判時之法律。但裁判前
    之法律有利於行為人者，適用最有利於行為人之法律，刑法第二條第一項定有明
    文。查被告上開行為後，毒品危害防制條例經立法院修正通過，嗣經總統於八十
    七年五月二十日公布施行，並於同年年五月二十二日生效，而將安非他命列為第
    二級毒品。前開非法販賣安非他命及非法持有安非他命之處罰，由麻醉藥品管理
    條例第十三條之一第二項第一款之非法販賣化學合成麻醉藥品罪，修正為毒品危
    害防制條例第四條第二項之販賣第二級毒品罪，販賣安非他命之刑度亦由處五年
    以上有期徒刑，得並科五萬元以下之罰金，提高為處無期徒刑或七年以上之有期
    徒刑，得併科七百萬元以下罰金；經過新舊法整體比較之結果，應以行為時之舊
    法規定有利於被告，故依刑法第二條第一項但書之規定，應適用行為時之麻醉藥
    品管理條例第十三條之一第二項第一款。被告甲○○於八十七年二月十二日之販
    賣安非他命，係出於警察利用戊○○之配合，以誘捕之手段所致，業經警員乙○○及戊○○證述屬實，是戊○○與甲○○間，於實質上並無法成立販賣安非他命
    之合意，應為未遂。其販賣前之持有安非他命犯行，應為販賣行為所吸收，不另
    論罪。被告甲○○所為二次販賣既遂行為及一次販賣未遂行為，時間緊接，犯罪
    構成要件相同，顯係出於概括之犯意為之，應依連續犯之規定論以一罪，處以較
    重之麻醉藥品第十三條之一第二項第一款之非法販賣化學合成麻醉藥品既遂罪，
    並依法加重其刑。再查被告前於八十四年間因違反麻醉藥品管理條例案件，經新
    竹地方法院判處有期徒刑三月，於八十四年十月三十日易科罰金執行完畢，有本
    院之被告全國前案記錄表各一紙可參，其於五年內再犯本件有期徒刑以上之罪，
    為累犯，應依刑法第四十七條之規定加重其刑，並應遞加重之。原審以被告罪證
    明確，適用上開法條規定，並審酌毒品除戕害吸食者之身心外，亦造成嚴重之社
    會問題及國力之衰退，被告甲○○不但有多次違反麻醉藥品管理條例之前科（有
    前開刑案記錄表可參），其明知毒品安非他命對身心之戕害及法律明文規定為違
    禁物，猶無視於律法之禁止，散佈毒品戕害他人之身心，暨犯後為圖飾卸多次翻
    異前詞，砌詞狡辯，態度不佳等一切情狀，量處有期徒刑六年。扣案之安非他命
    淨重點陸陸公克，係違禁物，應依刑法第三十八條第一項第一款沒收。其認事
    用法，經核均無不合，量刑亦稱妥適，被告上訴意旨，仍執陳詞否認犯罪，為無
    理由，應予駁回。
據上論斷，應依刑事訴訟法第三百六十八條，判決如主文。
本案經檢察官沈世箴到庭執行職務。
中    華    民    國    八十九      年        三      月      七        日
                                臺灣高等法院刑事二十一庭
                                    審判長法  官  葉  騰  瑞
                                          法  官  魏  大  喨
                                          法  官  黃  本  仁
右正本證明與原本無異。
如不服本判決應於收受送達後十日內向本院提出上訴書狀，其未敘述上訴之理由者並
得於提起上訴後十日內向本院補提理由書（均須按他造當事人之人數附繕本）。
                                          書記官  劉  秀  英
中    華    民    國    八十九      年        三      月      九        日
附錄：本案論罪科刑法條全文
麻醉藥品管理條例第十三條之一第二項第一款
第一款：非法輸入、製造、運輸、販賣者，處五年以上有期徒刑，得併科五萬元以下
罰金。


司法院資訊處製作；財團法人民間司法改革基金會備份。
